【裁判字號】    99,上易,124
【裁判日期】    990617
【裁判案由】    侵權行為損害賠償
【裁判全文】
臺灣高等法院高雄分院民事判決         99年度上易字第124號
上  訴  人  乙○○
被 上訴 人  丙○○
            甲○○
上列當事人間請求侵權行為損害賠償事件，上訴人對於民國99年
3 月18日臺灣高雄地方法院98年度訴字第2251號第一審判決提起
上訴，本院於99年6 月2 日言詞辯論終結，判決如下：
    主  文
上訴駁回。
第二審訴訟費用由上訴人負擔。
    事 實 及 理 由
一、上訴人起訴主張：被上訴人明知伊於民國96年10月23日晚間
    9 時53分許，在高雄縣鳳山市○○街122 號騎樓下，並未以
    「牛郎」、「不檢討」（台語）、「賤人」等語，辱罵被上
    訴人，詎意圖使伊受刑事訴追，對伊提出公然侮辱及誹謗之
    告訴，經高雄地檢署檢察官為不起訴處分，被上訴人仍執不
    實情事聲請再議，一再故意誣陷伊，伊因遭誣告，名譽受損
    ，受有非財產上損害，爰依民法第184 條第1 項前段、第19
    5 條規定，求為判決：被上訴人應各給付伊新台幣（下同）
    50萬元，及自起訴狀繕本送達翌日起至清償日止，按年息5%
    計算之利息。原審判決上訴人敗訴，上訴人提起上訴，求為
    廢棄原判決，請准如上述之請求。
二、被上訴人則以：上訴人與其母陳節惠於96年10月1 日下午5
    時25分許，以台語「牛郎公關是啥小、幹你娘芝麻」、「哭
    爸、幹你祖媽」、「沒有用的矮子猴、破芝麻」、「骯髒鬼
    ，都在搞曖昧、搞3P」、「不要臉、窮人家」等穢語辱罵伊
    ，嗣於96年10月23日晚間9 時53分許，上訴人之母復在其住
    家外辱罵伊之際，上訴人刻意在對街大聲提起96年10月1 日
    罵伊之事，藉以羞辱伊，伊始對上訴人提出公然侮辱及誹謗
    之告訴，並未捏造事實，自無不法侵害上訴人名譽情事可言
    等語，資為抗辯。於本院聲明：上訴駁回。
三、兩造不爭執事項：
  (一)上訴人及訴外人陳節惠於96年10月1 日下午5 時25分許，在
    其住處前，以台語「牛郎公關是啥小、幹你娘芝麻」、「哭
    爸、幹你祖媽」、「沒有用的矮子猴、破芝麻」、「骯髒鬼
    ，都在搞曖昧、搞3P」、「不要臉、窮人家」等語辱罵被上
    訴人，經原審98年度簡上字第465 號判決上訴人、陳節惠共
    同犯公然侮辱罪，各處拘役35日，如易科罰金均以1000元折
    算1 日確定。
  (二)陳節惠於96年10月23日在其住處前之騎樓下，分別於晚間9
    時56分許、9 時57分許、9 時59分許，各以「自己不檢討」
    （台語）、「牛郎」、「自己不檢討，行為有夠齷齪」等語
    侮辱被上訴人甲○○，經原審98年度易字第1570號判決陳節
    惠犯公然侮辱罪，處拘役55日，如易科罰金，以1000元折算
    1 日。
  (三)被上訴人以其於96年10月23日晚間9 時53分許遭上訴人以「
    牛郎」、「不檢討」（台語）、「賤人」等語辱罵為由，對
    上訴人提出公然侮辱及誹謗之告訴，經高雄地檢署檢察官以
    97偵字12940 號處分不起訴，被上訴人聲請再議發回續行偵
    查後，經高雄地檢署以98偵續字第74號處分不起訴確定。
  (二)上訴人以被上訴人上開告訴涉嫌誣告而提出告訴（下稱系爭
    告訴行為），經高雄地檢署檢察官以98年度偵字第32603 號
    處分不起訴，上訴人不服聲請再議，經高雄高分檢檢察官以
    99年度上聲議字第307 號駁回再議確定。
四、本件首應審酌被上訴人之系爭告訴行為是否出於誣告故意而
    屬侵害上訴人名譽之侵權行為一節。本院判斷如下：
  (一)按侵權行為所生之損害賠償請求權，係以故意或過失不法侵
    害他人權利為成立要件，若其行為並無故意或過失，即無賠
    償之可言（有最高法院54年台上字第1523號判例要旨參照）
    。次按行為人故意虛構事實，向司法機關為犯罪之訴追，致
    他人名譽受有損害者，係利用司法機關有追訴犯罪之職權，
    以侵害他人權利，固屬侵權行為，惟須其申告內容完全出於
    憑空捏造，若所告尚非全然無因，或出於誤會或懷疑有此事
    實而為申告，以致不能證明其所訴之事實為真實，告訴人本
    缺乏誣告之故意，即不發生侵權行為之問題，自無損害賠償
    請求權之可言。
  (二)查，上訴人雖經檢察官以查無積極證據足證其於96年10月23
    日有以「牛郎」、「不檢討」（台語）、「賤人」等語辱罵
    、誹謗被上訴人情事為由處分不起訴，惟陳節惠於96年10月
    23日晚間9 時50分許在住家門外以「牛郎」、「不檢討」（
    台語）、「賤人」等語辱罵甲○○時，適上訴人在住家馬路
    對面抽菸、走來走去之事實，業經上訴人自承在卷（見原審
    卷第72、73頁）。且上訴人對於96年10月23日監視器錄影光
    碟於晚間9 時58分所拍攝之人影係上訴人乙節並無爭執（原
    審卷第72頁）。又96年10月23日監視錄音暨錄影光碟顯示，
    於同日晚間9 時55分18秒、9 時55分51秒、9 時55分54秒、
    9 時56分14秒、9 時57分40秒在上開地點均有錄得一名男子
    之聲音，但無法辨識其說話內容，亦有勘驗筆錄附在原審98
    年易字1570號卷可稽（見該案卷第14至15頁），足認當時確
    有1 名男子在場出聲，然因錄音效果不佳而無從辨識聲音誰
    屬及內容如何。徵之上訴人陳述「我不清楚麥克風能否清楚
    收到我的聲音」（見原審卷第72頁），足見上訴人當時確有
    出聲，僅其不清楚麥克風能否清楚錄下其聲音甚明。諸陳
    節惠於同日在上址以「自己不檢討」（台語）、「牛郎」、
    「自己不檢討，行為有夠齷齪」等語辱罵甲○○之時點可知
    ，該名男子出聲之時間點與陳節惠對甲○○為上開公然侮辱
    行為之時間點緊接等情，及兩造雖毗鄰而居，然交惡日久之
    事實，業經上訴人與陳節惠於刑事案件偵查中供承兩造有互
    罵情事存在等情（見高雄地檢署97偵字12940 號卷第5 頁）
    ，且上訴人與陳節惠於96年10月1 日確有辱罵被上訴人情事
    ，為兩造所不爭執，是依被上訴人自身經驗以觀，被上訴人
    辯稱其先前屢遭上訴人辱罵，嗣於96年10月23日又聞上訴人
    與陳節惠重提舊事，且對甲○○出言不遜，渠等始聯名對上
    訴人及陳節惠提告等語，即非全屬無據。從而被上訴人所申
    告之事實，係本於其親身經歷，且有相當理由，既非全然無
    因，難謂被上訴人之告訴行為係出於虛構而有誣告故意，自
    無侵權行為可言，上訴人執而主張被上訴人之申告行為不法
    侵害伊名譽權云云，核不可取。
五、綜上所述，被上訴人既無侵權行為，上訴人依侵權行為規定
    ，請求被上訴人應各給付50萬元及法定遲延利息，並非正當
    ，不應准許。原審為上訴人敗訴判決，核無違誤，上訴意旨
    指摘原判決不當，求予廢棄改判，非有理由，應予駁回。兩
    造其餘攻防及舉證，於本判決結果不生影響，無再逐一審究
    ，併此敘明。
六、據上論結：本件上訴為無理由，依民事訴訟法第449條第1項
    、第78條，判決如主文。
中    華    民    國    99    年    6     月    17    日
                            民事第六庭
                                審判長法官  許明進
                                法      官  李炫德
                                法      官  徐文祥
以上正本證明與原本無異。
本件不得上訴。
中    華    民    國    99    年    6     月    18    日
                                書  記  官  梁雅華

司法院資訊處製作；財團法人民間司法改革基金會備份。
